【裁判字號】    91,訴,1002
【裁判日期】    920829
【裁判案由】    違反毒品危害防制條例
【裁判全文】
臺灣臺南地方法院刑事判決                        九十一年度訴字第一二號
    公  訴  人  臺灣台南地方法院檢察署檢察官
    被      告  戊○○
    指定辯護人  本院公設辯護人  甲○○
右列被告因違反毒品危害防制條例案件，經檢察官提起公訴（九十一年度偵字第四五
八七號），本院判決如左：
    主  文
戊○○販賣第一級毒品，未遂，處有期徒刑柒年貳月。扣案之第一級毒品海洛因貳包
（毛重合計零點柒捌公克），沒收銷燬之。
    事  實
一、戊○○與乙○○是朋友關係，緣乙○○於民國九十一年四月二十六日因涉嫌竊盜
    案件，經台南縣警察局歸仁分局警員查獲，乙○○悔於吸毒致涉嫌多起竊盜、強
    盜案件，乃於警訊中供出曾向戊○○購買海洛因，在台南縣歸仁分局警員授意下
    ，於同日下午三時三十八分，再次撥打戊○○之0000000000號行動電
    話號碼，戊○○接聽後，乙○○即告知戊○○，欲還其新台幣（以下同）二千元
    ，以此方式暗示欲向戊○○購買二千元之海洛因，經戊○○應允，並相約在台南
    縣永康市二王黃昏市場前進行交易。同日下午四時十分許，戊○○基於竟圖營利
    販賣海洛因之故意，騎乘機車且攜帶置放在七星香菸盒內之海洛因一包，至前開
    約定之交易地點，於向乙○○收取二千元後，隨即將夾在機車車頭空隙之前開七
    星牌香菸盒交付乙○○時，為埋伏在附近之員警當場查獲，戊○○見狀，倉皇逃
    逸，並將手中之二千元丟棄，嗣因跌倒在地，為警制伏而未遂，並扣得毛重０‧
    三七公克之海洛因一包、供犯罪所用之門號0000000000號行動電話一
    支及二千元。經戊○○同意搜索後，員警復至位於台南縣永康市○○街一０二巷
    一０一號八樓之二戊○○住處，扣得毛重０‧四一公克之海洛因一包、使用過之
    注射針筒二支、空夾鍊袋一百八十個。
二、案經台南縣警察局歸仁分局報告台灣臺南地方法院檢察署檢察官偵查起訴。
    理  由
一、訊據被告戊○○矢口否認有何右揭販賣海洛因予乙○○之犯行，辯稱：當天乙○
    ○打電話來，要買海洛因，伊藥頭「阿彬」要伊拿海洛因去給乙○○，係阿賢販
    賣毒品予乙○○，此事與伊無關云云。經查：
（一）右揭證人乙○○如何於前開時間與被告戊○○聯絡購買海洛因，並相約在台南
      縣永康市二仁黃昏市場前見面取貨，被告戊○○騎乘機車前往，於證人乙○○
      交付二千元予被告戊○○，被告戊○○交付內有海洛因一包之香菸盒一盒予證
      人乙○○時，為警當場查獲，並扣得上開海洛因等情，除據證人乙○○、查獲
      警員方信元、丁○○證述明確外，並有海洛因一包（毛重０‧三七公克）扣案
      可稽，且前揭扣案毒品一包經台南縣警察局歸仁分局依聯勤二０四廠製造之煙
      毒檢驗Ａ包試劑初步檢驗結果，確呈嗎啡、海洛因反應，有毒品初步檢驗報告
      單一紙在卷可稽，訊據被告戊○○固不否認有與證人乙○○約定於查獲地點會
      面，然其先辯稱：「乙○○以前向我借過錢‧‧他說要還我錢，還我二千元」
      等語（詳本院九十一年十月九日訊問筆錄），後又辯稱：「乙○○打電話來時
      ，是我的藥頭接聽電話的，該位藥頭的綽號叫『阿賢』或『阿彬』，乙○○打
      電話，起先是藥頭接聽電話，藥頭就要我接聽，他起先說要還錢二千元，然後
      說他要買二千元海洛因，藥頭要我送毒品去給他，毒品是藥頭的」等語（詳本
      院九十一年十二月二十三日訊問筆錄），被告戊○○就何以與乙○○約定於查
      獲地點見面一節，先後所供迥異，已有可疑，且證人乙○○就其於九十一年四
      月二十六日如何與被告戊○○購買海洛因一事，於警訊、檢察官偵訊及本院調
      查中所述均無二致，並到庭證稱：「我是二十五日被抓到，二十六日跟戊○○
      聯絡，我說要還他錢，還他二千元」、「（問：是真的要還他二千元嗎？）不
      是」、「（問：為何這麼說？）在電話中不能說購買，要講暗語，說還錢，還
      多少錢，就是我們的暗語」、「（問：還錢代表何意？）購買的意思」、「（
      問：還二千元是代表何意？）購買二千元的海洛因」等語（詳本院九十一年十
      月九日訊問筆錄），而被告戊○○雖於本院調查時供稱：「（問：他總共向你
      借多少錢？）沒有計算。如果他有開口，剛好我有錢，我就給他，他沒有工作
      ，只有在吸毒」、「（問：乙○○是否有錢還你？）沒有。他沒有工作，應該
      沒有錢還我」、「（問：乙○○自何時開始向你借錢？）八十五年就跟我借錢
      。這五年內都沒有還我錢」等語（詳本院九十一年十月九日訊問筆錄），然如
      被告所述證人乙○○於案發當日係要還錢等語為真，則證人乙○○既從未還錢
      ，竟於九十一年四月二十六日致電被告戊○○表明還錢，豈不怪哉。且被告戊
      ○○嗣於本院調查時陳稱：「他（指證人乙○○）先拿檳榔請我，然後他拿二
      千元，是他購買毒品的二千元給我，這二千元是我要拿回去交給藥頭的，海洛
      因毒品是放在七星香菸盒裡面，乙○○剛好要向我討煙，我就跟乙○○說海洛
      因放在香菸盒裡」等語（詳本院九十一年十二月二十三日訊問筆錄），足見證
      人乙○○證述：以暗語「還二千元」向被告戊○○購買海洛因等語，應屬無訛
      。復參以證人乙○○上開與被告戊○○聯絡之電話通訊中，曾與被告談及要向
      被告購買二千元第一級毒品海洛因之情，業據證人方信元證述綦詳（詳本院九
      十一年十月九日訊問筆錄），又佐以被告戊○○於警訊中向員警表示欲查詢扣
      案手機內其表姊之電話以聯絡其表姊到場，經員警將手機交予被告戊○○，詎
      被告戊○○竟將手機內之ＳＩＭ卡取出毀損等情，業經本院核閱被告戊○○之
      警訊筆錄明確，被告戊○○於本院訊問時雖辯稱：「因我在警局應訊時，有人
      打電話給我，我聽到警察跟對方說要對方向我買藥，我怕警察陷害我，我當時
      也曾想要關機，但警察不讓我關機，所以我就把ＳＩＭ卡折斷」云云（詳本院
      九十一年十月九日訊問筆錄），惟被告戊○○於警訊中陳稱：因伊不想使用該
      手機，遂將手機之ＳＩＭ卡折斷等語，倘被告戊○○確未販賣毒品予乙○○，
      又為何會有如此違反常情之行徑，堪認被告係為了掩飾其罪行，而毀損手機之
      ＳＩＭ卡無訛，益徵被告戊○○前開辯詞，均為匿飾卸責之詞而不足採。乙○
      ○表示欲向之購買毒品與之約定見面，被告戊○○竟然依約到場，又未能提出
      何以與乙○○約定並到場之符合情理之解釋，又經警扣得海洛因毒品一包，嗣
      又未能提出何以與乙○○約定並到場之符合情理之解釋，嗣又為掩飾其犯罪而
      將手機內之ＳＩＭ卡毀損，足見被告確係因欲販賣海洛因毒品而前往與乙○○
      赴約。
（二）次按刑法上關於販賣罪，祇要被告本身原有販賣之故意，且已著手於販賣行為
      ，即應分別情形論以販賣既遂或未遂。倘對造無買受之真意，為協助警察辦案
      而佯稱購買，以求人贓俱獲，雖事實上不能真正完成買賣，但被告原來既有販
      賣之故意，且已著手於販賣行為，仍應論以販賣罪之未遂犯。此與被告原無販
      賣之意思，單純被誘捕之情形有別，最高法院八十五年三月十二日八十五年度
      第四次刑事庭會議決議及八十九年度臺上字第四一四四號判決闡述詳盡。本件
      證人乙○○雖無實際購買海洛因之真意，但被告既有販毒之故意，且依約攜帶
      毒品前往，即已著手實施販賣毒品之行為至明。
（三）再者，販賣海洛因所觸犯罪名之法定本刑為死刑或無期徒刑，其刑度甚重，被
      告自知之甚稔，核諸常情，其如無利可圖，豈有甘冒重典販售海洛因之可能，
      據此堪認被告戊○○售賣海洛因予乙○○應在意圖營利無訛。
（四）末按毒品危害防制條例第十七條規定，犯同條例第四條第一項之罪，供出毒品
      來源，因而破獲者，得減輕其刑，其立法意旨重在鼓勵具體供出其上游販毒者
      ，俾使追查該毒梟前手及其上游毒品，以杜絕毒品之蔓延與氾濫。查本件被告
      戊○○所供販毒之上手「阿彬」係「丙○○」，雖經台南縣警察局歸仁分局警
      員追查中，惟尚未因被告戊○○指證而破獲毒品來源乙節，業據證人方信元到
      庭證述明確（詳本院九十二年二月二十六日訊問筆錄），依據上開說明，要與
      毒品危害防制條例第十七條規定得減輕其刑之構成要件未合，尚不得援引該規
      定予以減刑。
（五）綜上所述，本件事證至此已臻明確，被告犯行洵堪認定，應依法論科。
三、按海洛因係毒品危害防制條例第二條第二項第一款所稱之第一級毒品。本件被告
    戊○○雖販賣海洛因予證人乙○○，惟於被告戊○○將海洛因交付證人乙○○並
    親自收取二千元貨款時，即為埋伏在現場之警員當場查獲，是核被告戊○○所為
    ，係犯毒品危害防制條例第四條第五項、第一項之販賣第一級毒品未遂罪。又其
    販賣海洛因前之持有海洛因之行為，本應以持有論，惟持有後進而販賣，其持有
    之低度行為應被販賣之高度行為所吸收，故不另論其非法持有犯行。再被告戊○
    ○所為係犯毒品危害防制條例第四條第五項、第一項之販賣第一級毒品未遂罪，
    依刑法第二十六條前段規定，按既遂犯之刑減輕之。爰審酌被告之犯罪動機、目
    的、手段，與生活狀況、品行、智識程度，暨查獲之海洛因數量甚微，販賣海洛
    因危害他人健康甚巨，惡性非輕，犯罪後一再飾詞卸責、匿飾犯行之犯後態度等
    一切情狀，量處如主文所示之刑，以示儆懲。
四、至扣案之海洛因一包（毛重零點肆壹公克），係至被告住處搜索扣得，經台南縣
    警察局歸仁分局警員依聯勤二０四廠製造之煙毒檢驗Ａ包試劑初步檢驗結果，確
    呈嗎啡、海洛因反應，有該局毒品初步檢驗報告單一紙在卷可稽，另扣案之海洛
    因一包（毛重零點參柒公克），均係毒品危害防制條例所列之第一級毒品，應依
    毒品危害防制條例第十八條第一項前段規定，宣告沒收銷燬之。又扣案已使用過
    之注射針筒二支、夾鍊袋一百八十個、玻璃球管九支、噴燈一支，均無法證明與
    被告戊○○販賣海洛因之犯行有何關係，爰不諭知沒收。
五、末查，公訴意旨雖認被告戊○○另於九十一年一月間起至九十一年四月間止，連
    續多次在台南縣販賣第一級毒品海洛因供乙○○使用，每次均由乙○○向被告戊
    ○○購買五百元或一千元不等之海洛因，因認被告戊○○另涉有販賣第一級毒品
    海洛因之罪嫌等語。公訴人認被告戊○○涉有右揭犯行，無非係以證人乙○○之
    證述為主要論據，惟此業據被告戊○○否認在卷，觀諸證人乙○○於警訊、檢察
    官偵訊及本院調查中雖均一致指稱被告戊○○販賣第一級毒品海洛因之犯行，然
    就每次交易之細節，諸如詳細之交易次數、時間、金額、地點等情，均稱：已經
    數不清楚，記不清楚了，則證人乙○○就被告戊○○連續販賣海洛因之細節，既
    無法明確指出，本院認在無其他積極證據證明被告戊○○此部分犯行之情形下，
    單憑證人乙○○尚不清晰之指述，自不得遽論被告戊○○有何公訴人所指之此部
    分販賣海洛因犯行，惟公訴意旨既認被告戊○○此部分犯行與前揭論罪科刑之販
    賣第一級毒品罪間，屬裁判上一罪關係，爰不另為無罪之諭知，併此敘明。
據上論斷，應依刑事訴訟法第二百九十九條第一項前段，毒品危害防制條例第四條第
一項、第五項、第十八條第一項前段、刑法第十一條、第二十六條前段，判決如主文
。
本案經檢察官姚玎霖到庭執行職務。
中      華      民      國    九十二    年      八      月    二十九    日
                                臺灣臺南地方法院刑事第七庭
                                  法  官  鄭燕璘
右正本證明與原本無異。
如不服本判決，應於判決送達後十日內，向本院提出上訴狀。
                                  書記官  黃傳鈞
中      華      民      國    九十二    年      九      月      一      日
附錄法條：
毒品危害防制條例第四條第一項、第五項
製造、運輸、販賣第一級毒品者，處死刑或無期徒刑；處無期徒刑者，得併科新台幣
一千萬元以下罰金。
前四項之未遂犯罰之。


司法院資訊處製作；財團法人民間司法改革基金會備份。
